臺灣彰化地方法院刑事判決　　　　　　　　96年度簡字第62號
聲　請　人　臺灣彰化地方法院檢察署檢察官
被　　　告　丙○○
　　　　　　　　　　號
上列被告因詐欺案件，經檢察官聲請以簡易判決處刑（95年度偵
字第10309號），本院北斗簡易庭認為不宜 (96年度斗簡字第27
號)，簽移普通庭依通常程序審理，本院認宜以簡易判決處刑，
爰裁定由受命法官獨任逕以簡易判決處刑如下：
    主      文
丙○○幫助意圖為自己不法之所有，以詐術使人將本人之物交付
，累犯，處有期徒刑肆月，如易科罰金，以新臺幣壹仟元折算壹
日。
    事實及理由
一、丙○○前因違反毒品危害防制條例案件，經本院以92年度易
    字第1025號判決判處有期徒刑5月確定，並於民國93年5月20
    日縮短刑期執行完畢。詎仍不知悔改，雖可預見金融帳戶係
    個人理財之重要工具，關係個人財產、信用之表徵，一般人
    利用他人名義之金融帳戶，常與詐欺取財之犯罪密切相關，
    且取得他人存摺之目的，在於收取贓款及掩飾犯行不易遭人
    追查，又對於提供帳戶之行為本身，雖無引發他人萌生犯罪
    之確信，但仍不顧他人所可能遭受之危險，而基於縱若有人
    持以犯詐欺取財罪亦不違反其本意之幫助犯意，於95年7月
    中旬某日19時許，在彰化縣員林鎮○○路與76號東西向快速
    道路交叉路口之萊爾富便利超商前，將其所申設之中華郵政
    股份有限公司彰化田中內灣郵局帳戶（局號：0000000、帳
    號：0000000號）之存摺、提款卡，以新臺幣（下同）5千元
    之代價，出租予姓名年籍不詳之成年男子，並告知提款卡密
    碼。嗣該名成年人所屬之犯罪集團成員即分別基於詐欺取財
    之犯意，在報紙刊登不實之辦理貸款業務廣告，使不知情之
    人撥打廣告上刊登之行動電話號碼詢問，並由該詐騙集團成
    員接聽電話後，佯稱辦理貸款需先匯保證金至指定帳戶等語
    ，而以上開詐騙方式致如附表所示之人陷於錯誤，先後匯如
    附表所示之款項至上揭丙○○所申設之郵局帳戶內（詐騙及
    匯款時間、地點、金額均如附表所示）。嗣因甲○○、鍾振
    吉、戊○○、乙○○、丁○○察覺有異而報警處理，而循線
    查悉上情。
二、上揭事實，業據被告丙○○坦承不諱，核與告訴人即被害人
    甲○○、鍾振吉、戊○○、乙○○、丁○○於警詢中指訴之
    情節相符，並有告訴人甲○○、乙○○提出之郵政國內匯款
    執據2紙、告訴人鍾振吉、戊○○、丁○○提出之郵政國內
    匯款單3紙、被告前揭郵局帳戶之郵政存簿儲金立帳申請書
    、郵局查詢客戶存簿資料、客戶歷史交易清單各1份及剪報
    廣告影本2紙附卷可稽。又按刑法上之故意，分直接故意（
    確定故意）與間接故意（不確定故意），「行為人對於構成
    犯罪之事實，明知並有意使其發生者」為直接故意，「行為
    人對於構成犯罪之事實，預見其發生而其發生並不違背其本
    意者」為間接故意；查郵局帳戶可供款項之存匯、提領，係
    一般人均可輕易申請開設，並無任何資格條件之限制，且金
    融存款帳戶，事關存戶個人財產權益之保障，其與存戶印鑑
    章、提款卡結合，專屬性、私密性更形提高；除非本人或與
    本人具密切關係之人，難認有何理由可自由流通使用該存摺
    ；一般人亦均有應妥為保管存摺及提款卡，以防止存摺及提
    款卡被他人冒用之認識，縱有特殊情況偶有將存摺、提款卡
    交付他人之需，亦必深入瞭解其用途後始行提供使用，實乃
    吾人日常生活經驗與事理；且存摺、提款卡等有關個人財產
    、身分之物品，如淪落不明人士手中，極易被利用為與財產
    犯罪有關之犯罪工具；而與他人於身分上不具密切關係之人
    ，竟要求他人提供帳戶以為使用，此等行為，客觀上已屬可
    疑，且顯係供為某非正當資金進出使用，而隱瞞其流程及行
    為人身分曝光之不法意圖亦可預見；若此之社會現實，恆係
    一般人本於日常生活經驗即可體察，本件被告對此自亦難諉
    無不知，是被告於交付帳戶之初，應可預見姓名年籍不詳之
    成年人將藉以作為詐欺取財等不法用途，而被告將前開郵局
    帳戶之存摺、提款卡及密碼交付他人後即任其使用之情形，
    顯對他人利用上開帳戶作為詐欺取財使用結果之發生，亦不
    違背其本意，是被告有幫助他人犯詐欺取財罪之不確定故意
    甚明。綜上，本案事證明確，被告犯行堪以認定，應予依法
    論科。
三、按連續幫助與幫助連續為不同之犯罪態樣，如基於概括犯意
    ，多次幫助他人犯罪，為連續幫助，該幫助者有多次犯罪行
    為；如以一幫助行為，幫助他人連續犯罪，則為幫助連續，
    就幫助犯而言，僅有一次犯罪行為（最高法院87年度臺上字
    第3865號裁判意旨參照）。按刑法上之幫助犯，係對於犯罪
    與正犯有共同之認識，而以幫助之意思，對於正犯資以助力
    ，而未參與實施犯罪之行為者而言（最高法院75年度臺上字
    第1509號、88年度臺上字第1270號判決意旨可資參照）。是
    以，如未參與實施犯罪構成要件之行為，且係出於幫助之意
    思提供助力，即屬幫助犯，而非共同正犯。查詐騙集團成員
    取得被告之上開郵局帳戶後，詐騙告訴人甲○○、鍾振吉、
    戊○○、乙○○、丁○○，致該5人均將如附表所示金額分
    別匯款至被告上開郵局帳戶內，而均受有財產上損害，有如
    前述。是核前開姓名年籍不詳之成年人及其所屬詐騙集團成
    員所為，係犯刑法第339條第1項之詐欺取財罪。另前開詐欺
    集團成員先後對告訴人甲○○、鍾振吉、戊○○、乙○○、
    丁○○所為之詐欺取財犯行，施詐對象有異，犯意個別，應
    論以5個詐欺取財罪。本案被告以一個幫助行為將前開郵局
    帳戶之存摺、提款卡及密碼交付並告知不詳姓名年籍之成年
    人，轉供詐騙集團成員為前揭詐欺取財之帳戶使用，顯係基
    於幫助他人詐欺取財之犯意，且其提供帳戶予他人之行為係
    屬刑法詐欺取財罪構成要件以外之行為，其既以幫助他人犯
    罪之意思而參與犯罪構成要件以外之行為，在無證據證明被
    告係以正犯而非以幫助犯之犯意參與犯罪之情形下，依上開
    說明，應認其所為係幫助犯而非正犯行為，是核被告所為，
    係犯刑法第30條第1項、第339條第1項之幫助詐欺取財罪。
    被告以一出租帳戶之行為幫助正犯犯5次詐欺取財罪，而同
    時觸犯5次幫助詐欺取財罪名，為想像競合犯，應依刑法第
    55 條之規定，從一重處斷。又被告前因違反毒品危害防制
    條例案件，經本院以92年度易字第1025號判決判處有期徒刑
    5月確定，並於93年5月20日縮短刑期執行完畢等情，有臺灣
    高等法院被告全國前案記錄表1份在卷可憑，其於5年內故意
    再犯本件有期徒刑以上之罪，為累犯，應依刑法第47條第1
    項規定，加重其刑。被告幫助他人犯詐欺取財罪，為幫助犯
    ，應依刑法第30條第2項之規定，按正犯之刑度，減輕其刑
    ，並依法先加後減之。爰審酌被告為圖小利，提供帳戶予不
    法份子使用，非惟幫助行詐欺取財者遂行取財目的，同時使
    詐騙者得以隱匿其真實身分，減少遭查獲之風險，加深犯罪
    之猖獗，且本案告訴人甲○○、鍾振吉、戊○○、乙○○、
    丁○○先後確因遭詐騙而受有上開匯入被告帳戶金額之損害
    ，惟犯罪手段平和，且念及被告本身並未實際參與本件詐欺
    取財犯行，暨被告尚未賠償被害人，但犯後坦承犯行，態度
    尚稱良好等一切情狀，量處如主文所示之刑，並諭知易科罰
    金之折算標準，以示懲儆。
四、依刑事訴訟法第第449條第1項前段、第3項、刑法第339條
    第1項、第30條第1、2項、第41條第1項前段、第47條第1項
    、第55條、刑法施行法第1條之1，逕以簡易判決處刑如主
    文。
五、如不服本件判決，得自收受送達之日起10日內向本院提出上
    訴狀，上訴於本院第二審合議庭（須附繕本）。
中　　華　　民　　國　　96　　年　　3 　　月　　20　　日
                  刑事第二庭          法  官  尚安雅
以上正本證明與原本無異。
告訴人或被害人對於判決如有不服具備理由請求檢察官上訴者，
其上訴期間之計算係以檢察官收受判決正本之日期為準。
中　　華　　民　　國　　96　　年　　3 　　月　　26　　日
                                      書記官   黃家宏
附錄本案論罪科刑法條全文：
中華民國刑法第339條
（普通詐欺罪）
意圖為自己或第三人不法之所有，以詐術使人將本人或第三人之
物交付者，處5 年以下有期徒刑、拘役或科或併科1 千元以下罰
金。
以前項方法得財產上不法之利益或使第三人得之者，亦同。
前二項之未遂犯罰之。
附表：
 ┌──┬──────┬───┬──────┬────┐
 │編號│ 詐騙日期   │被害人│  匯款日期  │匯款金額│
 │    │ (民國)     │      │   (民國)   │(新臺幣)│
 ├──┼──────┼───┼──────┼────┤
 │ １ │95年7月13日 │甲○○│95年7月17日 │35,000元│
 ├──┼──────┼───┼──────┼────┤
 │ ２ │95年7月19日 │鍾振吉│95年7月19日 │16,800元│
 ├──┼──────┼───┼──────┼────┤
 │ ３ │95年7月15日 │戊○○│95年7月19日 │ 9,000元│
 ├──┼──────┼───┼──────┼────┤
 │ ４ │95年7月20日 │乙○○│95年7月20日 │28,800元│
 ├──┼──────┼───┼──────┼────┤
 │ ５ │95年7月間   │丁○○│95年7月20日 │15,000元│
 └──┴──────┴───┴──────┴────┘
